【裁判字號】    89,簡上,49
【裁判日期】    901116
【裁判案由】    毀損
【裁判全文】
台灣苗栗地方法院刑事判決                          八十九年度簡上字第四九號
    公  訴  人  台灣苗栗地方法院檢察署檢察官
    上  訴  人
    即  被  告  丁○○○
    選任辯護人  魏早炳
                李克欣 律師
                魏翠亭
右上訴人即被告毀損案件，不服台灣苗栗地方法院苗栗簡易庭八十九年度苗簡字第三
八○號中華民國八十九年八月十四日第一審簡易判決（聲請案號：台灣苗栗地方法院
檢察署八十九年度偵字第一七○四號），提起上訴，本院判決如左：
    主  文
原判決撤銷。
丁○○○共同損壞他人之水泥樁，足以生損害於他人，處拘役參拾日，如易科罰金以
參佰元折算壹日。緩刑貳年。
    事  實
一、丁○○○與其女兒鍾月美及另一不詳姓名之成年女子，於民國八十九年三月十五
    日下午四時許，駕駛自用小客車，經過苗栗縣頭份鎮○○段九五八之八號即該頭
    份鎮第二公墓產業道路上，因見地主乙○○在上開產業道路旁，以混凝土車正在
    灌水泥樁，以阻止大型車輛通往宏恩納骨塔。丁○○○等人見此情狀，即基於共
    同毀損之犯意聯絡，由其中一人以手搖動乙○○所有設立於該處之二支水泥樁，
    另一人則持路旁之人之剷子將該水泥樁上之板模撬開，而使該水泥樁內尚未凝固
    之水泥溢流而出，造成乙○○所有之上開水泥樁之水泥因尚未凝固，經丁○○○
    與其女兒之破壞而流失，足生損害於乙○○。丁○○○與鍾月美見水泥漿流到道
    路，使車輛無法順利通行，乃隨手拿起路旁工人丟下之鏟子，將流出於產業道路
    上的水泥，以填平道路路面方式，加以弄平，以利通往納骨塔之車輛能順利通行
    ，嗣經乙○○報警查獲。
二、案經乙○○訴由苗栗縣警察局頭份分局報請台灣苗栗地方法院檢察署檢察官偵查
    起訴。
      理  由
一、上訴人即被告丁○○○堅決否認有何上述時、地之犯罪事實，辯稱：其於八十九
    年三月十五日下午四時許，欲前往寶恩納骨塔工地而途經案發現場時，恰遇告訢
    人乙○○僱用預拌水泥車在產業道路現場灌注其所設置之路障，因該產業道路上
    遺留很多預拌水泥車在作業中所流失及從告訴人所設置之路障板模隙縫中所流出
    之水泥漿，致其車輛無法通行，其乃下車以鏟子將遺留在路面上之水泥漿剷除，
    絕無持鏟子故意將其板模撬開使水泥樁內之冰泥流出之事實，及原審以證人甲○○、丙○○之不利證詞認定其為有罪，惟因偵查中部分關鍵性事項之訊問查證，
    有不明確，令人誤斷，於簡易庭聲請傳訊，未據置理，是有再傳訊證人詰問以明
    事實之必要及證人丙○○為苗栗縣頭份鎮下興里之居民，基於一致反對被告興建
    納骨搭之情結，所為證詞應有偏頗；另一證人甲○○與被告纏訟多起刑事訴訟，
    所為證詞亦不足採信。告訴人乙○○所灌漿之水泥漿係自行流出，其並未毀損告
    訴人之水泥樁云云，惟查：
    （一）經本院傳訊目前服務於苗栗縣警察局頭份派出所的證人丙○○到庭證稱：
          八十九年五月十七日除被告外另有二個女人在現場，一人在弄混凝土，另
          二人在搖水泥樁，三人分工破壞那個東西，我到現場制止，但沒有人理我
          。我到現場，制止破壞水泥樁，三人在弄時，就說「要告給他們告」，她
          們三人也不聽我制止。當時我在維持現場，兩造都不理我們，我到現場是
          三人共同破壞水泥樁，我不知道她們何關係等語屬實（有本院八十九年十
          二月二十一日筆錄第三頁以下），並於同日證稱：我要制止時，現場人說
     是丁○○○，我根據現場人說的，我不認識丁○○○等情明確，除有偵查
          卷第七頁所附照片顯示，證人丙○○當時確實有在現場外，亦可從照片中
          看出當日在現場確實有二位女人拿鏟子低頭在弄水泥，足證證人丙○○之
          證詞堪採。又證人即另一協辦警員徐萬甦在本院訊問時證述：到現場沒有
          見到任何人，又稱時間太久忘記了等情，其中所稱在現場未遇到任何人應
          與上開偵卷第七頁照片中所呈現情形不符，核與證人鍾月美陳稱有兩位警
          員到場處理亦不相符，足證證人徐萬甦既隨時間經過而記憶淡忘，奇對本
          案已無印象，證詞尚難採為有利於被告之證據自明。
   （二）證人即當日在現場工作之工人甲○○到庭證稱：相片是我本人照的。縣府
         的人員來測量，我們地主就釘椿，後來我就請人灌水泥，被告等三人就破
         壞我弄好水泥椿。情形如照片所載。（辯護人問：當天早上被告到現場後
         之情形？）我弄好水泥椿後，就被丁○○○等三人破壞（辯護人問：第一
         張相片是否被告初到現場照的？）不是。（辯護人問：那是何時照？）我
         弄好水泥椿，被告就帶二人到現場破壞我做的水泥椿。（辯問：在八十九
         年五月廿三日偵訊中『丁○○○拿圓撬破壞板模』她是如何破壞？）被告
         拿圓撬敲，用手推。（辯問：有無用圓撬推？）我只知道她把我的水泥椿
         破壞了。（辯問：在五月廿三日所言「被告拿圓撬把板模破壞」是否實在
         ？）警察說用推的，但我沒看到。（辯問：被告如何破壞？）他們用推及
         用圓撬敲的。（辯問：是用推還是用圓撬敲？）不知怎麼破壞的，一下子
         的時間，板模就被破壞了，水泥就流出來了等語，除與在檢察官偵查中陳
         述相同外（詳見偵卷第一百頁背面），並於本院證稱：如果水泥樁沒被動
         過，怎會倒下等語（本院卷八十九年十二月二十一日筆錄第八頁），可知
         甲○○指稱水泥樁被破壞水泥流出情形有二種，一即被告或另二人以手搖
         水泥樁或以圓撬敲，水泥樁才被破壞，二即只知道水泥樁被破壞，其無法
         確實說明被告以何種方式破壞水泥樁，但是可證明係因被告等人到現場之
         後，基於平日建造納骨塔之恩怨，施工人員見被告丁○○○，立即離開該
         施工工作現場，而隨後被告破壞水泥樁，造成水泥流出，嗣後被告才會在
         無阻擋情形，持鏟子順利將流出水泥弄平，以利車輛之通行為事實經過。
   （三）被告於警察局供稱：我是建寶恩納骨塔的寶恩公司股東，我當時在現場，
         欲前往納骨塔，行經該處發現乙○○等人僱人在該產業道路設置路障，我
         當時有向在場工作人員，言明施工處所是在苗栗地方法院假處分公文上範
         圍，「他們看了就散光，沒有在現場」，我看到他們離去後，發現遺留很
         多水泥漿，車子無法通行，就拿鏟子將路上水泥漿除掉，以利車子通行，
         沒有動手拆除他們所設置的水泥鋼柱等語（詳見偵查卷第四頁），可證當
         時被告確實在現場，也有拿鏟子在剷水泥；又被告於八十九年五月二十三
         日檢察官偵訊供稱：我們依苗栗地方法院民事假處分裁定，要保留四米通
         道，當天我們下午四點多路過，我與女兒要去寶恩納骨塔，對方水泥車在
         現場灌漿，要灌柱子，阻止我們通行，對方水泥車上的水泥掉到地上，「
         我才去把它弄平」等語，亦說明被告確實在現場有動手之事實。而證人鍾
         月美證稱：我與母親、一位客人一起去，現場都是水泥漿，車子無法過，
         於是就拿著路邊的圓鍬剷除水泥漿，我有看到警員來處理，有兩個警員來
         處理等語（本院九十年九月七日筆錄），參照偵查卷第七頁照片顯示，有
         警員丙○○站立於前，被告與另一名女子使用圓鍬弄平水泥漿，其等並不
         是剷除水泥漿，可知被告之女兒鍾月美與被告所供述為：水泥漿遭人破壞
         後留在道路上，其等使用圓鍬弄平以利車輛之行駛，至對於水泥漿為何會
         流到馬路上，其等並沒有加以說明；而鍾月美於同日證稱：他們在灌漿，
         看到我拍照，他們就走了，當時沒有起爭執等語，核與證人甲○○所陳述
         我怕被另外二名女生打，所以離開等情（本院八十九年十二月二十一日筆
         錄第八頁）相符，因此依上情觀之，被告等人一到即停車拍照，施工人員
         隨即離開，則現場除了被告與鍾月美、另一名女子外，剛灌漿之水泥如何
         流出來，也就只有被告與其女兒鍾月美及同行友人目睹；參照偵卷第七頁
         照片所顯示之情形及證人丙○○上開證述，被告不是在「剷除」水泥漿以
         利車輛通行，而是在「弄平」水泥漿，因此應以證人丙○○所述證詞，較
         可採信。被告以證人為苗栗縣頭份鎮下興里之居民，而認為證人之證詞偏
         頗，然從偵查卷照片所示，被告持鏟子弄水泥漿，對於立於一旁執行公權
         力之承辦警員即證人鄭有晃，均未加理會，且被告對於證人之前開證詞何
         以有偏頗，迄未提出有力之證據加以證明，僅以其居住於苗栗縣頭份鎮下
         興里，而作為證人之證詞有偏頗之推斷，所辯尚難採信。至於證人徐萬甦
         於本院證稱與丙○○一起去，我當天只是搭配巡邏，對於當天之事已經沒
         有印象等語（本院九十年九月七日第四頁筆錄），所為證詞與照片所呈現
         、及證人鍾月美之證詞不符，尚難作為有利於被告而採信。已如前所述，
         至被告丁○○○僅供稱：告訴人沒有弄牢固，水泥漿才會流出等情，然告
         訴人如果一開始沒有弄牢固，告訴人何以會灌漿？顯然被告丁○○○所辯
         殊違經驗法則，委不足採。
  （四）末依告訴人乙○○於檢察官偵訊時所稱：下午四點十五分，丁○○○拿圓鍬
        往地上插，然後板模往上抬，裡面水泥就流出來，我當場在離被告五公尺遠
        地方看到等語（詳見偵五六頁背面），亦可說明告訴人在檢察官偵訊時已經
        說明「圓鍬」與「抬」二個動作，被告質疑被害人一下說用圓鍬一下說用手
        搖，有所出入，應有誤會。
二、核被告丁○○○所為，係犯刑法第三百五十四條毀損罪。被告丁○○○與鍾月美
    及不詳成年女子間有犯意聯絡與行為分擔，均為共同正犯。按我國刑事訴訟就採
    證認事程序，係採職權調查及自由心證法則，關於證據能力，殊少限制，關於證
    據證明力之有無或強弱，屬於事實審法院自由判斷之職權，證人縱令與告訴人利
    害衝突，或與被告有親屬關係，其證言在法律上亦無不得採納之限制，事實審法
    院就其依職權蒐集調查之證據，加以審酌推理，定其取捨，而為事實之判斷，既
    屬其職權之行使，苟於經驗及論理法則無所違背，因此原審已經斟酌告訴人乙○○及證人甲○○、丙○○，當事人即不得專從證據力方面，任意指摘，執為上訴
    之理由。又科刑時應審酌一切情狀，尤應注意左列事項，為科刑輕重之標準：
    （一）犯罪之動機。（二）犯罪之目的。（三）犯罪時所受之剌激。（四）犯罪
    之手段。（五）犯人之生活狀況。（六）犯人之品行。（七）犯人之智識程度。
    （八）犯人與被害人平日之關係。（九）犯罪所生之危險或損害。（一○）犯罪
    後之態度。刑法第五十七條所明定。又刑事審判旨在實現行罰權之分配的正義，
    法院對被上訴人即被告之科刑，符合罪刑相當之原則，使輕重得宜，罰當其罪，
    以契合社會之法律感情，審酌上開刑法第五十七條明定科刑時應審酌之一切情狀
    ，注意該條所列十項科刑輕重之標準，量刑之輕重，乃法院自由裁量之職權。倘
    未逾越法定法律所規定之範圍，或濫用其權限，即不得任意指摘為違法，以為上
    訴之理由。本案上訴人除原審所提出之證據外，並未另提出新證據供本院參酌，
    以從新認定犯罪事實，而本院所認定之犯罪事實既與原審相同。原審依據刑法第
    三百五十四條規定，審酌上開五十七條一切情狀後，量處被上訴人即被告拘役三
    十日，緩刑二年，合於法律之規定，及罪刑相當之原則，原無不合，然原審漏論
    共同正犯，上訴人上訴雖未指摘此部分，然原審既有上開不當之處，自應予撤銷
    ，爰判決如主文所示之刑。末查被告丁○○○未曾受有期徒刑以上刑之宣告，有
    台灣高等法院被告全國前案紀錄表可參，因一時失慮，致觸犯法律，及思其年齡
    已高，經此起訴審判科刑教訓，應知警惕，信無再犯之虞，本院認對其宣告之刑
    ，以暫不執行為適當，爰併宣告緩刑二年，以勵自新。
據上論斷，應依刑事訴訟法第四百五十五條之一第三項、第三百六十九條第一項前段
、第三百六十四條、第二百九十九條第一項前段，刑法第三百五十四條、第二十八條
、第四十一條第一項前段、第七十四條第一款，罰金罰鍰提高標準條例第一條前段、
第二條，判決如主文。
本件經檢察官黃智勇到庭執行職務
中      華      民      國    九十      年    十一    月    十六    日
                        臺灣苗栗地方法院刑事第二庭
                                  審判長法  官   郭 千 黛
                                        法  官   黃 建 都
                                        法  官   張 珈 禎
右正本證明與原本無異
不得上訴
                                        書記官   黃 正 中
中      華      民      國    九十      年     十一     月     十六     日
中華民國刑法第三百五十四條
(毀損器物罪)
毀棄、損壞前二條以外之他人之物或令致不堪用，足以生損害於公眾或他
人者，處二年以下有期徒刑、拘役或五百元以下罰金。


司法院資訊處製作；財團法人民間司法改革基金會備份。
